臺灣高雄地方法院刑事判決　　　　　　　　　　　　　八十九年度自字第五九五號
　　自　訴　人　甲○○
　　自訴代理人　廖湖中律師
　　被　　　告　丁○○
　　選任辯護人　張榮作
右列被告因毀謗等案件，經自訴人提起暨追加自訴，乙○判決如左：
    主  文
丁○○連續意圖散布於眾，散佈文字而指摘足以毀損他人名譽之事，處拘役伍拾日，
如易科罰金，以佰元折算壹日。又公然侮辱人，處罰金貳仟元，如易服勞役，以參
佰元折算壹日。
    事  實
一、甲○○任教於高雄市信義國小並擔任丁○○、庚○○夫婦之次子高御翔之導師。
    於民國八十九年五月間，丁○○與其妻庚○○因傷害、家暴案件對簿公堂，丁○○認為其夫妻失和興訟，係因甲○○與庚○○相約欲於暑假前往美國及加拿大旅
    遊一個月而起，竟基於散佈毀損他人名譽之概括犯意，先於八十九年六月二十九
    日下午四時三十分許，在高雄市信義國小活動中心，向丙○○老師稱：「王老師
    不聽我的話，只邀我太太去加拿大，王老師是破壞我家庭的第三者」等語，指摘
    足以毀損甲○○名譽之事。又於八十九年六月底在高雄市右昌國中及於同年八月
    底某日以電話對學生家長己○○稱：「王老師要與我太太出國，破壞我家庭」及
    「王老師破壞我的家庭」等語，指摘足以毀損甲○○名譽之事。復於同年七月底
    許，打電話對學生家長辛○○稱：「王老師與我太太出國，害我們夫妻吵架影響
    我們家庭」等語，指摘足以毀損甲○○名譽之事。再於同年八月十七日寄發內容
    有「甲○○因與內人過於互動的關係，導致現今我夫妻倆對薄公堂，家庭瀕臨破
    裂」等之信件給信義國小校長梁儀濱，指摘足以毀損甲○○名譽之事。
二、丁○○於九十年三月二十日本案庭訊後，在乙○第五法庭外走廊，公然以「當什
    麼老師，小心生兒子沒屁眼。」之語，辱罵甲○○，使甲○○之名譽受損。
三、案經甲○○提起自訴暨追加自訴。
    理  由
一、按刑法第三百十條之毀謗罪為告訴乃論之罪，刑法第三百十四條定有文明。又同
    一案件經檢察官依第二百二十八條規定開始偵查者，不得再行自訴。但告訴乃論
    之罪，經犯罪之直接被害人提起自訴者，不在此限。於開始偵查後，檢察官知有
    自訴在先或前項但書之情形者，應即停止偵查，將案件移送法院。但遇有急迫情
    形，檢察官仍應為必要之處分，刑事訴訟法第三百二十三條。經查，本案自訴人
    前於八十九年十月十七日具狀向臺灣高雄地方法院檢察署告提起本案毀謗罪之告
    訴（八十九年偵字第二三一三二號），俟於開始偵查後，始於八十九年十一月二
    十九日向乙○提起本件毀謗自訴，此有告訴狀及自訴狀可憑，依前開說明，本件
    自訴難謂與相違，合先敘明。
二、訊據被告丁○○固坦承因不滿自訴人違背承諾，與其妻庚○○相偕出國，惟矢口
    否認有何誹謗、妨害名譽之犯行，並辯稱：伊從未向丙○○、己○○及郭秀瑾稱
    王老師破壞伊家庭，伊是為王老師有無擔任體育班導師之事打電話給鄭秀瑾，寫
    信是為了請校長處理自訴人之行為，也未在法庭外辱罵自訴人云云。惟查：
  (一)被告於右揭時、地以面對面或電話之方式，分別向證人丙○○、己○○、鄭秀瑾
    指稱「王老師不聽我的話，只邀我太太出國，是破壞我家庭的第三者」、「王老
    師要與我太太出國，破壞我家庭」、「王老師與我太太出國，害我們夫妻吵架影
    響我們家庭」等語，並寄發內容有「甲○○因與內人過於互動的關係，導致現今
    我夫妻倆對薄公堂，家庭瀕臨破裂」之信件，業經證人丙○○、己○○、鄭秀瑾
    於偵訊及乙○審理中結證明確（見高雄地方法院檢察署八十九年偵字第二三一三
    二號卷、乙○九十一年四月十七日筆錄），且有高雄市信義國小八十九年十一月
    十六日高市信義人字第二七五七號函暨檢附之信件可憑，是被告辯稱未指稱自訴
    人破壞其家庭云云，顯係卸責之詞，不足採信。
  (二)按毀謗罪所指摘或傳述之事實，係指可能有害於他人名譽之具體事實，而不問該
    事實系真實或虛偽，且行為人只須對於自己所為指摘或傳述之行為，足以貶損他
    人名譽之社會評價具有認識，並不以具有毀損他人名譽之目的為必要。而被告既
    已向己○○、丙○○、鄭錦繡及梁儀濱校長具體指摘自訴人與其妻庚○○出國破
    壞其家庭，且就該事實足以貶抑一般人對自訴人之社會評價亦有認識，則不論被
    告指摘之事實是否真實，亦不論被告有無毀損自訴人名譽之故意，其均應負毀謗
    刑責。復且被告所指摘自訴人與其妻出國破壞其家庭之事實，非僅涉及自訴人私
    德，亦與教育事業之公共利益無關，且性質上亦非屬客觀上可接受公評之事，是
    辯護人辯稱被告未有破壞自訴人名譽之故意，所稱應屬受公評之事云云，顯有誤
    會。
  (三)又被告於九十年三月二十日上午，本案庭訊結束時，在乙○第五法庭外走廊，公
    然以「當什麼老師，小心生兒子沒屁眼」之語，辱罵自訴人之事實，業據自訴人
    指述歷歷，核與該庭傳喚之證人庚○○證述情節相符（見乙○九十年九月二十日
    筆錄），足見被告確有在乙○第五法庭外侮辱自訴人。雖證人即被告之弟高楷民
    於乙○中證稱：當天伊有陪丁○○來開庭，開完庭後，伊與被告先離開，被告沒
    有辱罵自訴人云云。惟查，證人高楷民自承非每次均陪被告出庭應訊，且亦無證
    據證明證人高楷明當時確曾陪被告出庭應訊，是證人高楷明所述是否真實，非無
    疑義，難以採信。
  (四)綜上，被告所辯上情，無非是卸責之詞，不足採信，罪證洵屬明確，其犯行均堪
    認定。
三、被告以言語向向丙○○、己○○、鄭秀瑾及以文字向梁儀濱指摘自訴人破壞其家
    庭，核其所為，係犯刑法第三百十條第一項普通毀謗罪及第二項之加重毀謗罪。
    另侮辱自訴人部分，係犯同法第三百零九條第一項之公然侮辱罪。被告先後之普
    通毀謗、加重毀謗犯行，時間緊接，犯罪構成要件相同，顯係出於概括之犯意為
    之，應依連續犯規定論以情節較重之加重毀謗罪，並加重其刑。又被告所犯加重
    毀謗罪與公然侮辱罪間，犯意個別，行為互殊，應分論併罰。原審酌被告犯罪之
    動機、手段、所生損害、犯後態度等一切情狀，分別量處如主文所示之刑，並就
    公然侮辱罪部分所宣告之罰金刑諭知易服勞役之標準。又按刑法第四十一條，已
    於九十年一月十日修正公布，並於同月十二日施行，其第一項前段規定為「犯最
    重本刑為五年以下有期徒刑之罪，而受六月以下有期徒刑或拘役之宣告，因身體
    、教育、職業或家庭之關係或因其他正當事由，執行顯有困難者，得以一元以上
    三元以下折算一日，易科罰金。」，本件被告犯罪後，上開法律已變更，依最高
    法院二十四年七月刑庭總會決議意旨，易科罰金之事項，應依刑法第二條第一項
    前段之規定，適用修正後之刑法第四十一條第一項之新法規定，併就毀謗罪部分
    所宣告之刑諭知易科罰金折算標準，以資懲儆。
四、自訴意旨另以被告丁○○於八十九年六月二十八日、二十九日，以電話或面談之
    方式向戊○○指稱：自訴人只邀其妻去加拿大，未邀被告一起去，害他們夫妻常
    發生口角、破壞他們家庭」等語，指摘足以毀損自訴人名譽之事，涉犯刑法第三
    百十條第一項毀謗罪嫌云云。經查，被告確曾以電話並親至信義國小向戊○○老
    師提及自訴人與其妻相偕去加拿大一事，並請張銘達協助處理，但未曾指摘自訴
    人破壞被告家庭之事實，業經證人戊○○於偵查及乙○審理中結證在卷（見偵查
    卷、乙○九十一年四月十七日筆錄），且自訴人亦未在場見聞，是無證據證明被
    告有自訴人所指之犯行，本應為無罪之諭知，惟自訴人認此部份與前開有罪部分
    有連續犯之裁判上一罪關係，爰不另為無罪之諭知，附此敘明。
據上論斷，應依刑事訴訟法第三百四十三條、第二百九十九條第一項前段，刑法第三
百零九條第一項、第三百十條第二項、第五十六條、第四十一條第一項，第四十二條
第二項、罰金罰緩提高標準條例第一條前段、第二條，判決如主文。
中      華      民      國    九十一    年       四      月     三十    日
                                      臺灣高雄地方法院刑事第四庭
                                          法  官  廖  純  卿
右正本證明與原本無異。
如不服本判決，應於判決送達後十日內，向乙○提出上訴狀。
                                          書記官  林  孝  聰
中      華      民      國九十一    年       四      月     三十    日
附錄本案論罪科刑法條全文：
刑法第三百零九條
公然侮辱人者，處拘役或三百元以下罰金。
以強暴犯前項之罪者，處一年以下有期徒刑、拘役或五百元以下罰金。
刑法第三百一十條
意圖散布於眾，而指摘或傳述足以毀損他人名譽之事者，為誹謗罪，處一
年以下有期徒刑、拘役或五百元以下罰金。
散布文字、圖畫犯前項之罪者，處二年以下有期徒刑、拘役或一千元以下
罰金。
對於所誹謗之事，能證明其為真實者，不罰。但涉於私德而與公共利益無
關者，不在此限。
